【裁判字號】    97,易,617
【裁判日期】    980408
【裁判案由】    恐嚇等
【裁判全文】
臺灣宜蘭地方法院刑事判決               97年度易字第617號
公  訴  人  臺灣宜蘭地方法院檢察署檢察官
被      告  己○○
選任辯護人  李秋銘律師
            黃金亮律師
上列被告因恐嚇等案件，經檢察官提起公訴（96年度偵字第3352
號），本院判決如下：
    主  文
己○○犯公然侮辱罪，處拘役肆拾日，如易科罰金，以新臺幣壹
仟元折算壹日。減為拘役貳拾日，如易科罰金，以新臺幣壹仟元
折算壹日。
被訴恐嚇部分無罪。
    犯罪事實
壹、緣己○○及丁○○均係址設宜蘭縣五結鄉鎮○村○街路98號
    「財團法人二結王宮廟」之董事。民國95年7月4日晚間，在
    該廟2樓會議室召開第2屆第10次董監聯席會議進行中，己○○與丁○○因廟中帳目問題發生爭執，己○○竟公然以「你
    給人家幹」之語，辱罵丁○○。
貳、案經丁○○訴由臺灣宜蘭地方法院檢察署檢察官偵查起訴。
    理  由
壹、有罪部分：
一、證據能力部分：
（一）按「被告以外之人於審判外之言詞或書面陳述，除法律有
      規定者外，不得作為證據」，刑事訴訟法第159條第1項定
      有明文，此即學理上所稱「傳聞證據排除法則」。依上開
      法律規定，傳聞證據原則上固無證據能力，但如法律別有
      規定者，即例外認有證據能力。經查：
   1、被告及其辯護人均主張：證人乙○○、丙○○、戊○○、
      甲○○於警詢中所為陳述係屬傳聞證據，無證據能力等語
      。經查證人乙○○、丙○○、戊○○、甲○○於警詢中所
      為陳述，係屬被告以外之人於審判外之陳述，被告及其辯
      護人既爭執告訴人於警詢陳述之證據能力，該警詢陳述復
      查無傳聞例外規定可資適用，自無證據能力可言。
   2、又被告以外之人於審判外之陳述，雖不符同法第159條之1
      至第159條之4之規定，但經當事人於審判程序同意作為證
      據，法院審酌該言詞陳述或書面陳述作成時之情況，認為
      適當者，亦得為證據；當事人、代理人或辯護人於法院調
      查證據時，知有第159條第1項不得為證據之情形，而未於
      言詞辯論終結前聲明異議者，視為有前項之同意，此則據
      同法第159條之5規定甚明。經查，除前揭證據資料外，本
      件判決後開所示之被告以外之人於審判外之陳述（包括書
      面陳述），固均屬傳聞證據，惟檢察官、被告及其辯護人
      就前揭審判外陳述之證據能力，雖知上開證據資料皆為傳
      聞證據，但於審判期日中則均不爭執上開證據資料之證據
      能力，且迄至言詞辯論終結前亦未再聲明異議。本院審酌
      上開證據資料製作時之情況，尚查無違法不當及證明力明
      顯過低之瑕疵，亦認為以之作為證據應屬適當，故揆諸前
      開法律規定與說明，爰逕依刑事訴訟法第159條之5規定，
      認前揭證據資料均例外有證據能力。
二、訊據被告矢口否認公然侮辱犯行，辯稱：於上開時、地，未
    對告訴人丁○○罵「你給人家幹」之語云云。經查：
（一）被告於95年7月4日「財團法人二結王宮廟」第2屆第10次
      董監聯席會議進行中，以「你給人家幹」之語，辱罵丁○○事實，業據證人即告訴人丁○○於審理中證述明確（詳
      本院卷第38頁），核與證人乙○○於檢察事務官詢問時證
      稱：「當天在會議中，告訴人對被告經手帳務不清的事提
      出質疑，雙方因而發生爭執，被告也的確有以『你讓人家
      幹』辱罵告訴人」等語（詳96年度他字第32號卷【下稱他
      字卷】第45、46頁）。於審理中證稱：「（問：7月4日你
      是否確定有聽到被告辱罵被害人『你給人家幹』？確定。
      」等語（詳本院卷第77頁）；證人戊○○於檢察事務官詢
      問時證稱：「（問：當天情形如何，有無目擊被告恐嚇及
      妨害告訴人名譽？）當天在會議中，告訴人對被告經手帳
      務不清的事提出質疑，雙方因而發生爭執，被告也的確有
      以『你讓人家幹』辱罵告訴人，……，也有看到被告作勢
      要毆打告訴人，然後被在場其他三人抓住。」等語（詳他
      字卷第46頁）；及證人甲○○於檢察事務官詢問時證稱：
      「當天在會議中，告訴人對被告經手帳務不清的事提出質
      疑，雙方因而發生爭執，被告也的確有以『你讓人家幹』
      辱罵告訴人」等語（詳他字卷第47頁）。於審理中證稱：
      「我的確有聽到被告辱罵告訴人：『你讓人家幹』，是在
      會議中講的。」，「（問：何時的會議中講的？）7月的
      會議中講的。」等語（詳本院卷第82頁）證述情節相符。
      況被告在檢察事務官詢問時，告訴人表示就95年3月11日
      被告所涉公然侮辱犯行不提出告訴，而檢察事務官就95年
      7 月4日所發生之事詢問告訴人後，被告於檢察事務官詢
      問時亦供承：「我承認在開會中有與告訴人起爭執，但我
      沒有作勢要打他，不過我承認我有在會中說『你讓人家幹
      』」等語（詳他字卷第45頁），是其承認95年7月4日對告
      訴人辱罵之事實。綜上，足證被告確有於95年7月4日在二
      結王公廟2樓會議室，在董監聯席會議進行中，以「你給
      人家幹」之語辱罵丁○○。
（二）至證人戊○○在審理中，對於檢察事務官詢問筆錄所載：
      「當天在會議中，告訴人對被告經手帳務不清的事提出質
      疑，雙方因而發生爭執，被告也的確有以『你讓人家幹』
      辱罵告訴人」等語，改證稱：「我沒這樣說。（後改稱）
      我忘記了。」等語（詳本院卷第80頁），惟查證人戊○○
      接受檢察事務官詢問之時間為96年3月13日，距本案發生
      時間較近，記憶較清晰，陳述應較近真實，其於審理中為
      否認或忘記之陳述，或因證人戊○○之妻與被告之妻為堂
      兄妹之關係（詳本院卷第79頁），而為迴護被告之詞，或
      確已忘記，惟均難以推翻其前於檢察事務官詢問之陳述，
      附此敘明。
三、按刑法分則中公然二字之意義，祇以不特定人或多數人得以
    共見共聞之狀況為已足，院字第2033號解釋可資參照。查證
    人甲○○、乙○○、丙○○、戊○○於檢察事務官詢問時均
    證稱：當時會議正進行中，門是打開的，開會時人員可自由
    進出，信徒也可自由進出等語（詳他字卷第55、56頁）。又
    被告亦供稱：那次開會約有十來人，有設計公司的人列席旁
    聽等語（詳本院卷第103頁），而被告於會議進行中，以「
    你給人家幹」等語辱罵告訴人，是核被告所為，係犯刑法第
    309條第1項之公然侮辱罪。爰審酌被告自陳曾任財團法人二
    結王宮廟董事長，且現仍為常務董事（詳他字卷第14頁），
    因廟務之帳目與告訴人產生糾紛，竟於董監事聯席會議開會
    時，以上述不雅語詞公然對告訴人為之，使告訴人之人格受
    到貶損，且犯後飾詞否認犯行，不見悔意，及其犯罪動機、
    目的、智識程度等一切情狀，量處如主文所示之刑，並諭知
    易科罰金之折算標準。另本案被告犯罪時間係在96年4月24
    日以前，亦無其他不合中華民國九十六年罪犯減刑條例所定
    不得減刑之情形，爰依同上條例第2條第1項第3款、第7條規
    定，減其宣告刑1/2如主文所示，併諭知易科罰金折算之標
    準。
貳、無罪部分：
一、公訴意旨以被告己○○於95年7月4日晚間，在「財團法人二
    結王宮廟」召開第二屆第十次董監聯席會議進行中，基於恐
    嚇之犯意，向丁○○恫稱「我現在什麼都沒有，你擋我財路
    ，我要妳一命賠一命」，並作勢欲毆打丁○○，致生危害於
    安全，因認被告涉犯刑法第305條之恐嚇危害安全罪嫌云云
    。
二、按犯罪事實應依證據認定之，無證據不得推定其犯罪事實，
    不能證明被告犯罪者，應諭知無罪之判決，刑事訴訟法第15
    4條第2項、第301條第1項前段定有明文。又告訴人之告訴，
    係以使被告受刑事訴追為目的，是其陳述是否與事實相符，
    仍應調查其他證據以資審認，最高法院亦著有52年臺上字第
    1300號判例可資參照。公訴人以被告涉犯刑法第305條之恐
    嚇危安罪嫌，係以告訴人丁○○指訴、證人乙○○、戊○○
    、甲○○之證述為據。訊據被告堅決否認恐嚇犯行，辯稱：
    未對告訴人恐嚇：「我現在什麼都沒有，你擋我財路，我要
    妳一命賠一命」等語。經查：
（一）告訴人就被告恐嚇之地點，於96年3月13日檢察事務官詢
      問時陳稱：「（問：被告是在開會中講這些話或是開會前
      ？）開會前，不過我在開會中又提出為何被告要對我恐嚇
      、公然侮辱，被告就回死就死，還作勢要打我，讓我很害
      怕。」等語（詳他字卷第45頁），但其後於同年8月14日
      檢察事務官詢問是改稱是會議中等語（詳同卷第54頁），
      復於本院審理中證稱：「當天（按95年7月4日）約晚上8
      點左右要入會場時，在會場門口遇到被告，被告稱我阻礙
      他的職務，因為他本來是當董事長，但現在什麼都沒有，
      他要一命賠我一命，我聽了之後會很害怕，就衝入會場告
      訴所有的董事會人員，且被告當下也衝入會場就對我辱罵
      叫我去給人家幹，且動手要打我，當時董監事人員將被告
      拉開。」，「（問：7月4日你記憶中被告究竟對你有無恐
      嚇行為？）我記不清楚。」等語（詳本院卷第38頁），所
      述恐嚇之地點已有矛盾。又證人丁○○於審理中證稱：「
      （問：你所稱的一命賠一命是在95年3月11日還是95年7
      月4日？）我記憶所及是3月11日被告在門口講的，我在7
      月4日到董事會會場，被告就出口罵我，不讓我陳述。」
      等語（詳本院卷第38頁），前後反覆。又證稱：「（問：
      7月4日被告恐嚇你的時候在何處？）也是在門口。」等語
      （詳本院卷第39頁），「（問：兩次【3月11日及7月4日
      ）被恐嚇及公然侮辱的情形是否都相同？）是相同。」，
      「（問：恐嚇及被公然侮辱的話是否相同？）都相同。」
      等語（詳本院卷第41頁），惟如被告於95年7月4日有恐嚇
      告訴人，則於提起告訴時未何未言及？是其所指訴不一，
      尚難採信。
（二）證人乙○○於檢察事務官詢問時證稱：「但恐嚇部分我沒
      有看到，據告訴人指訴，恐嚇應該是在開會前，我並沒有
      目擊。」等語（詳他字卷第46頁）。其於審理中證稱：「
      （問有無聽到被告恐嚇被害人？或聽到被告對被害人說『
      我要一命賠你一命』？沒有。」等語（詳本院卷第75頁）
      ，「（問：7月4日，被害人有無在進入會場後，馬上告訴
      董事會人員，說她被恐嚇？然後，被告也跟著衝進去，就
      罵她去給人家幹，並且要動手打被害人？）沒有。」（詳
      本院卷第76頁），「（問：你是否聽過被害人有跟你提過
      ，她被被告恐嚇的事？）她是事後跟我提過。她是沒有說
      被恐嚇，但說是有爭吵。」（詳本院卷第77頁），足見證
      人乙○○未曾聽到被告恐嚇告訴人，而僅有聽告訴人事後
      轉述而已，是其證言自難為不利於被告之證據。
（三）證人戊○○於檢察事務官詢問時證稱：「但恐嚇部分我沒
      有看到」（詳他字卷第46頁），「95年7月4日我雖然有去
      開會，但剛好走出去講電話，所以沒有看到。」等語（詳
      偵字卷第6頁），是其亦未聽聞被告有恐嚇告訴人之事。
（四）證人甲○○於檢察事務官詢問時證稱：「當天在會議中，
      告訴人對被告經手帳務不清的是提出質疑，雙方因而發生
      爭執，被告也的確有以『你讓人家幹』辱罵告訴人，但恐
      嚇部分我沒有看到，也有看到被告作勢要毆打告訴人，然
      後被在場其他三人抓住。」等語（詳他字卷第47頁），是
      其未聽到被告恐嚇告訴人之事。再其於審理中雖證稱：「
      （問：那次開會被害人有無提到被被告恐嚇的事情？）被
      害人與被告在大小聲時，被害人有說：『你給我恐嚇』，
      但是內容我不知道。」等語（詳本院卷第82頁），惟所聽
      聞者，係告訴人說「你給我恐嚇」之語，但此亦屬證人甲○○聽告訴人之轉述，是否為真，尚屬有疑。
（五）證人丙○○於審理中證稱：「『我現在什麼都沒有，你擋
      我財路，要你一命賠一命』這句話我沒有聽過。」，「（
      問：7月4日有無聽到被告恐嚇及公然侮辱被害人的話？）
      第二次我不在場，開會開到一半我就下樓去抽煙，就沒有
      再上去。」等語（詳本院卷第43頁），「（問：7月4日那
      天被告與被害人兩人是否同時進入開會場所？）一起進入
      。」等語（詳本院卷第43頁），足證其並未聽到被告恐嚇
      告訴人之事。
三、綜上所述，除告訴人丁○○單方之指述外，並無其他證據足
    以佐證其指述與事實相符，被告辯稱並無恐嚇犯行等語，尚
    非無據，公訴人所舉之事證，於訴訟證明上，尚未至可認確
    為真實而無所懷疑之程度，自難遽採為被告犯罪之依據。此
    外，本院復查無其他積極證據足認被告確有公訴人所指恐嚇
    危害安全之犯行，既不能證明被告犯罪，自應對被告為無罪
    之諭知。
據上論斷，依刑事訴訟法第299條第1項前段、第301條第1項，刑
法第309條第1項、第41條第1項前段，刑法施行法第1條之1，中
華民國九十六年罪犯減刑條例第2條第1項第3款、第7條、第9條
，判決如主文。
本案經檢察官郭欣怡到庭執行職務。
中    華    民    國    98    年    4     月    8     日
                     刑事第三庭  法  官  張育彰
以上正本證明與原本無異。
如不服本判決應於收受送達後十日內向本院提出上訴書狀，並應
敘述具體理由；其未敘述上述理由者，應於上訴期間屆滿後二十
日內向本院補提理由書 (均須按他造當事人之人數附繕本)「切
勿逕送上級法院」。
                                 書記官  陳靜宜
中    華    民    國    98    年    4     月    8     日
附錄本案論罪科刑法條:
中華民國刑法第309條
公然侮辱人者，處拘役或3百元以下罰金。
以強暴犯前項之罪者，處1年以下有期徒刑、拘役或5百元以下罰
金。


司法院資訊處製作；財團法人民間司法改革基金會備份。
